# 请教陈版主，购买少数股东权益的初始投资成本及合并抵销的问题?

提问人：茶 0310 时间：2017-03-05 08:43:52
陈版主，请教下列问题： 2015 年 12 月 31 日，甲公司持有A公司40%的股权（A公司实收资本 1000 万元，甲公司长期股权投资账面价值 400 万，无资本公积），但形成实质性控制，每年都属于合并范围内。 2016 年 2 月 29 日购买少数股东的股权，购买后最终持有A公司80%的股权，实际股权转让价款为 460 万元，子公司 2 月 29 日的净资产数为 445 万元。 （ 1 ）母公司个别报表的长投初始投资成本？应按哪个确认，是按照 460 万，还是 445 万元同时确认资本公积 15 万？我很混乱？ （ 2 ）子公司的个别报表是否应做相应的资本公积与盈余公积调整？ （ 3 ）在编制合并抵销分录时，应注意哪些方面？本次合并是否有商誉的存在？

回答人：chenyiwei
1 、母公司个别报表层面，对收购少数股权形成的长期股权投资，直接按支付的收购价款（ 460 万）作为长期股权投资的追加成本。
个别报表层面不体现权益性交易。 2 、不需要。 3 、本次合并不形成商誉。抵销分录为：借：资本公积 15 ，借：相关权益项目445.，贷：长期股权投资 460

提问人：浮云 0 亲切 时间：2017-03-06 11:36:31
有点迷惑之处请教陈版，本例中收购40%少数股权的对价为 460 万，收购日收购比例对应的子公司净资产份额为 445 万*40%=178万，差额合并层面应确认资本公积460-178=282万，本例中为何是 15 万，有些疑惑，麻烦陈版指教下，谢谢~

回答人：chenyiwei
估计这 445 不是该子公司的全部净资产，是 40 ％股权对应的子公司可辨认净资产的账面价值。

提问人：茶 0310 时间：2017-03-06 14:26:46
谢谢陈版，冲减的应该为母公司的资本公积吧，母公司本身无资本公积，直接冲减盈余公积？

回答人：chenyiwei
合并报表层面，被购买方自身的实收资本和其他资本公积也会转入资本公积内，作为冲减对象。

提问人：茶 0310 时间：2017-03-06 21:10:35
陈版，感谢您，对于“合并报表层面，被购买方自身的实收资本和其他资本公积也会转入资本公积内，作为冲减对象”我对子公司的实收资本也转入资本公积不太理解，且子公司本身也无资本公积,只有盈余公积。但在 9 月底子公司同时由有限转为股份制，将基准日的留存收益转入了资本公积，才有资本公积，可以冲减吗？由于转股和改制在同一年，合并抵销时，不知道该怎么操作，很头疼？

回答人：chenyiwei
合并报表层面的实收资本就是母公司单独的实收资本，所以涉及同一控制下合并时，子公司的实收资本在合并报表层面要调整到资本公积中。母公司支付的合并对价款冲减合并资本公积。